臺灣高等法院刑事判決
110年度上易字第627號
上  訴  人  臺灣士林地方檢察署檢察官
被      告  關景鍾



上列上訴人因被告毒品危害防制條例案件，不服臺灣士林地方法
院109年度易字第536號，中華民國109年12月31日第一審判決（
起訴案號：臺灣士林地方檢察署109年度撤緩毒偵字第41號），
提起上訴，本院判決如下：
    主  文
原判決撤銷。
本件公訴不受理。
    理  由
一、公訴意旨略以：甲○○基於施用第二級毒品甲基安非他命之犯
    意，於民國107年2月11日為警採尿時間回溯96小時內不詳時
    間，在位於新北市汐止區某工廠內，以不詳器具燒烤吸取煙
    霧方式，施用甲基安非他命1次。嗣於107年2月11日凌晨2時
    20分許，在新北市○○區○○○路0段000號前，因形跡可疑為警
    攔檢盤查，並經其同意採尿送驗後，檢驗結果呈安非他命、
    甲基安非他命陽性反應，始查悉上情。因認被告涉犯毒品危
    害防制條例第10條第2項之施用第二級毒品罪嫌。
二、按起訴之程序違背規定者，應諭知不受理之判決，並得不經
    言詞辯論為之，且為第二審所準用，刑事訴訟法第303條第1
    款、第307條、第364條分別定有明文。所稱之起訴程序違背
    規定，係指檢察官提起公訴之訴訟行為，於程序上有違法律
    之規定而言。又最高法院109年度台抗字第1771號裁定意旨
    略以：民國109年1月15日修正公布、同年 7月15日施行之毒
    品危害防制條例第35條之1第2款前段所稱「依修正後規定處
    理」，就本次再犯第10條之罪，距最近 1次觀察、勒戒或強
    制戒治執行完畢釋放後，已逾 3年者，法院得視個案情形，
    就依職權裁定令被告入勒戒處所觀察、勒戒，或依刑事訴訟
    法第303條第1款規定為不受理之判決，擇一適用。另109年
    台上大字第3826號裁定意旨略謂：民國109年1月15日修正公
    布、同年7月5 日施行之毒品危害防制條例第20條第3項規定
    ，犯第 10 條之罪於觀察、勒戒或強制戒治執行完畢釋放後
    ，3 年後再犯第 10 條之罪者，適用本條前 2項之規定。上
    開所謂「3 年後再犯」，只要本次再犯（不論修正施行前、
    後）距最近1次觀察、勒戒或強制戒治執行完畢釋放，已逾 
    3年者，即該當之，不因其間有無犯第10 條之罪經起訴、判
    刑或執行而受影響。
三、經查：被告1、前因施用第二級毒品案件，經臺灣士林地方
    法院於89年5月16日裁定送勒戒處所觀察勒戒，執行完畢後
    ，經臺灣士林地方檢察署於89年10月19日為不起訴處分確定
    。2、再因施用毒品案件，經同署於107年12月19日為命付戒
    癮治療之緩起訴處分確定，期間1年6月，自107年12月19日
    起至109年6月18日止。然被告於緩起訴期間，經觀護人於10
    9年3月4日採尿送驗，呈甲基安非他命陽性反應，視為未完
    成戒癮治療，經報請檢察官為撤銷緩起訴處分確定，有本院
    前案紀錄表、同署108年度緩護字第48號觀護卷宗可稽。則
    被告既未完成戒癮治療之緩起訴處分，依前揭說明，顯然不
    能認為被告已受有等同於「觀察勒戒或強制戒治執行完畢之
    處遇，該署已撤銷上開緩起訴處分，就2之案件，即應回復
    為未經緩起訴處分前之狀態。就本案而言，被告被訴施用第
    二級毒品之日期為107年2月11日為警採尿前回溯96小時，雖
    在109年7月15日修正毒品危害防制條例之前，惟依109年1月
    15日修正之毒品危害防制條例第35條規定：於中華民國九十
    二年六月六日本條例修正施行前繫屬之施用毒品案件，於修
    正施行後，適用修正後之規定，並依下列方式處理：三、審
    判中之案件，由法院或少年法院(地方法院少年法庭)依修正
    後規定處理之。則被告在上開1之不起訴處分確定後，逾3年
    始再行施用第二級毒品，自應依新法規定處理。又修正毒品
    危害防制條例第24條規定，業經行政院公告於110年5月1日
    起施行，依修正後該條第2項規定：前項緩起訴處分，經撤
    銷者，檢察官應繼續偵查或起訴。立法理由明示：於緩起訴
    處分，經撤銷者，宜由檢察官應繼續偵查或起訴，亦即仍有
    現行條文第二十條觀察、勒戒及強制戒治之適用，俾利以機
    構內之處遇方式協助其戒除毒癮。可知，修正新法之精神，
    亦以交付觀察、勒戒為優先選項。
四、撤銷改判之理由：
　　原審據以論罪科刑，固非無見，惟1、原審判決後，修正毒
    品危害防制條例第24條規定，業經行政院公告於110年5月1
    日起施行，原審未及適用修正之規定，援用舊法規定，認檢
    察官應依法追訴，已有不洽；2、被告前因施用第二級毒品
    案件，經臺灣士林地方檢察署於89年10月19日為不起訴處分
    確定，距本件施用毒品，已逾3年，仍應有觀察、勒戒之機
    會，檢察官逕行起訴，程式違背規定，原審逕為有罪判決，
    亦不適法。綜上，本件被告被訴之施用毒品犯行，係其前案
    不起訴處分後3年後再犯，自應先經觀察、勒戒或強制戒治
    之程序，尚不得逕行起訴。原審未查，對被告為有罪判決，
    尚有未當。檢察官提起上訴，指摘原判決附條件緩刑不當，
    雖無理由，然原判決既有不當，仍無可維持，自應由本院將
    原判決予以撤銷改判，並考量新法在視個案具體情形給予適
    當多元處遇之修法精神，認應為公訴不受理判決，俾檢察官
    再斟酌具體情形，決定如何處理。
據上論結，應依刑事訴訟法第369條第1項前段、第364條、第303
條第1款，判決如主文。
中　　華　　民　　國　　110 　年　　5 　月　　20 　　日
                  刑事第八庭    審判長法　官  陳世宗
                                      法　官  周明鴻
                                      法　官  呂寧莉
以上正本證明與原本無異。
不得上訴。
                                      書記官  陳靜姿
中　　華　　民　　國　　110 　年　　5 　　月　　20　　日